【裁判字號】    98,台上,7220
【裁判日期】    981203
【裁判案由】    違反槍砲彈藥刀械管制條例等罪
【裁判全文】
最高法院刑事判決            九十八年度台上字第七二二０號
上  訴  人  甲○○
選任辯護人  文  聞律師
            周金城律師
上  訴  人  丙○○
            丁○○
選任辯護人  孫志鴻律師
上  訴  人  乙○○
上列上訴人等因違反槍砲彈藥刀械管制條例等罪案件，不服台灣
高等法院高雄分院中華民國九十八年二月二十六日、七月十三日
第二審判決（九十八年度上訴字第二三九號，起訴案號：台灣高
雄地方法院檢察署九十六年度偵字第一八一三一號），提起上訴
，本院判決如下：
    主  文
上訴駁回。
    理  由
一、甲○○、乙○○部分：
按刑事訴訟法第三百七十七條規定，上訴於第三審法院，非以判
決違背法令為理由，不得為之。是提起第三審上訴，應以原判決
違背法令為理由，係屬法定要件。如果上訴理由書狀並未依據卷
內訴訟資料，具體指摘原判決不適用何種法則或如何適用不當，
或所指摘原判決違法情事，顯與法律規定得為第三審上訴理由之
違法情形，不相適合時，均應認其上訴為違背法律上之程式，予
以駁回。本件上訴人甲○○上訴意旨略稱：(一)、證人王千城、甲
女、乙女（姓名、年籍詳卷）、黃萬宗、蔡新豐於警詢之先前陳
述，以及共同被告乙○○、王元勳、丁○○、丙○○於警詢對於
甲○○不利之先前陳述，與王千城、甲女、黃萬宗、蔡新豐等證
人於嗣後偵查中所為之陳述及共同被告等於嗣後偵查、審判中以
證人身分所為之陳述，前後不一致。經查嗣後偵查或審判中之陳
述，係以具結擔保其真實性，或經交互詰問以究明實情，應較可
信。乃原判決竟取信先前之陳述，有違證據法則；又對於其中有
利於甲○○之證言，未詳敘其不採之理由，有理由不備之違背法
令。(二)、關於被害人蔡新豐部分，甲○○自始坦承犯罪，較之共
同被告乙○○之犯罪情節為輕，原判決量處乙○○有期徒刑十月
，反而量處甲○○有期徒刑一年，量刑輕重倒置，有適用法則不
當之違背法令。上訴人乙○○上訴意旨略稱：(一)、關於被害人甲
女部分，乙○○係事後到場，縱到場後有對甲女稱「今天就要拿
到錢，否則要把你（甲女）丟到高屏溪。」之言語，但嗣後並未
參與輪番看守甲女。原判決遽認其與甲○○、丁○○、丙○○等
人有犯意聯絡及行為分擔，屬共同正犯，有認定事實不憑證據之
違背法令。(二)、關於被害人蔡新豐部分，原判決既認蔡新豐係從
高雄市○○區○○路與建德路口之「85°C 」咖啡店被強押至覆
鼎金公墓。然查上述咖啡店乃人潮眾多之公共場所，當時又係白
天，在光天化日之下，被害人豈有如此被押走之可能？而被害人
豈有不當街呼救之理？是原判決認定事實，有為經驗法則等語。
惟查：(一)、證據之證明力乃事實審自由裁量之職權，同一證人前
後不一致之陳述或不同證人間歧異之陳述，究以何者為可信？均
屬各證據間之證明力斟酌問題，事實審就各證據取捨之斟酌，予
以綜合判斷，其採證認事之行使，如不能具體指出違背經驗法則
或論理法則之處，即不能認為合法之上訴理由。本件證人王千城
、甲女、乙女、黃萬宗、蔡新豐之證（指）述或共同被告乙○○
、王元勳、丁○○、丙○○關於彼此參與犯罪之供（證）述，原
審本於採證認事職權之行使，並已敘述論斷之理由。甲○○上訴
意旨並未具體指出原判決之論斷有何違背經驗法則或論理法則之
處，揆之前開說明，於法自有未合。至於時下世風冷淡，路見不
平鼎力相助之事，鮮少出現，乙○○上訴意旨所謂被害人蔡新豐
不可能在當街、光天化日之下被挾持、強行押至車上云云，核與
常情不合。(二)、共同正犯之成立，祇須具有犯意之聯絡，行為之
分擔，即已足，並不以對於每一犯罪階段之實行均參與為必要。
關於被害人甲女部分，乙○○既於其餘共同被告挾持甲女之後，
隨即到達現場，復於現場恫嚇甲女稱：「今天就要拿到錢，否則
要把你（甲女）丟到高屏溪。」等語，以此脅迫行為參與拘禁甲
女之行為，核與其餘共同被告之犯罪目的一致。原判決憑以認定
乙○○亦屬妨害行動自由之共同正犯，並不違背經驗法則。乙○
○上訴意旨僅以其未全程參與犯罪，即應認不構成共同正犯，自
非可取。(三)、法院在法定刑範圍內量刑，係指就被告個人之情形
及犯罪情節，依刑法第五十七條審酌一切情狀，為科刑輕重之標
準，除死刑、無期徒刑之外，對於預期被告得獲教化矯正之主刑
之種類及刑度，亦應斟酌在內，對於共同正犯之量刑，亦然。是
共同正犯縱犯罪情節相同，各人個資不同，各人預期得獲教化矯
正之主刑之種類及刑度，亦有差異，彼此間之刑期，非可強求一
致，亦非可互相比擬。關於被害人蔡新豐部分之量刑，原判決既
認定甲○○受綽號長腳宏之託，向蔡新豐討債，而邀乙○○等人
參與剝奪蔡新豐行動自由。則甲○○之犯罪情節自非較輕。甲○
○上訴意旨端執共同犯罪之情節，與乙○○之刑期比較情重，揆
之前開說明，於法不合。(四)、綜上，甲○○、乙○○等上訴意旨
就事實審法院採證認事之職權行使，徒憑己見，任指原判決違法
，並非適法之上訴第三審理由。其上訴違背法律上之程式，應予
駁回。
二、丙○○、丁○○部分：
依刑事訴訟法第三百五十條、第三百六十一條、第三百六十二條
、第三百六十七條規定，不服地方法院之第一審判決而上訴者，
須提出上訴書狀，並應敘述具體理由，為上訴必備之程式；倘已
提出上訴理由，但所提非屬具體理由者，則由第二審法院以上訴
不合法律上之程式，判決駁回。而所謂具體理由，必係依據卷內
既有訴訟資料或提出新事證，指摘或表明第一審判決有何採證認
事、用法或量刑等足以影響判決本旨之不當或違法，而構成應予
撤銷之具體事由，始克當之（例如：依憑證據法則具體指出所採
證據何以不具證據能力，或依憑卷證資料，明確指出所為證據證
明力之判斷如何違背經驗、論理法則）；倘僅泛言原判決認定事
實錯誤、違背法令、量刑失之過重或輕縱，而未依上揭意旨指出
具體事由，或形式上雖已指出具體事由，然該事由縱使屬實，亦
不足以認為原判決有何不當或違法者（例如：對不具有調查必要
性之證據，法院未依聲請調查亦未說明理由，或援用證據不當，
但除去該證據仍應為同一事實之認定），皆難謂係具體理由，俾
與第二審上訴制度旨在請求第二審法院撤銷、變更第一審不當或
違法之判決，以實現個案救濟之立法目的相契合，並節制濫行上
訴。本件上訴人丙○○、丁○○所提起之第二審上訴，形式上雖
提出書狀敘述上訴理由，丙○○略以：第一審量刑過重及被害人
王千誠、甲女、徐華偉、莫志雄、蔡新豐等人之證詞，以訴追為
目的，客觀上均存疑，而監聽電話譯文之內容尚不足證明丙○○
有本件犯行為由，指摘原判決該部分不當云云。丁○○上訴理由
略以：甲女於第一審訊問時，並未表明有何妨害自由情事；蔡新
豐並未指丁○○有何妨害自由之行為；本件寄藏之槍枝，丙○○
已供認為其所有為由，指摘原判決該部分不當云云。原審以丙○
○、丁○○等上開第二審上訴意旨所指各項，均為第一審判決已
論列說明之事項，上訴意旨並未依卷內既有訴訟資料或提出新事
證，指摘或表明第一審判決有何採證認事、用法或量刑等足以影
響判決本旨之不當或違法，揆之首開說明，原審認第二審之上訴
不合法律上程式，予以判決駁回，並無違誤。丙○○、丁○○等
上訴意旨仍執陳詞，指摘原判決此部分不當，並非適法上訴第三
審之理由，其上訴違背法律上之程式，應予駁回。
據上論結，應依刑事訴訟法第三百九十五條前段，判決如主文。
中    華    民    國  九十八  年   十二   月    三    日
                      最高法院刑事第五庭
                          審判長法官  陳  正  庸
                                法官  林  秀  夫
                                法官  宋      祺
                                法官  陳  祐  治
                                法官  林  瑞  斌
      本件正本證明與原本無異
                                      書  記  官
中    華    民    國  九十八  年   十二   月    八    日
                                                      V


司法院資訊處製作；財團法人民間司法改革基金會備份。
